【裁判字號】    97,交易,108
【裁判日期】    970321
【裁判案由】    公共危險
【裁判全文】
臺灣士林地方法院刑事判決             97年度交易字第108號
公  訴  人  臺灣士林地方法院檢察署檢察官
被      告  甲○○
上列被告因公共危險案件，經檢察官提起公訴（97年度偵字第60
8 號），而被告於準備程序中就被訴事實為有罪之陳述，經裁定
進行簡式審判程序，並判決如下：
    主  文
甲○○犯不能安全駕駛動力交通工具罪，累犯，處有期徒刑捌月
。
    事實及理由
壹、程序部分：
一、按適用簡式審判程序之有罪判決書之製作，準用刑事訴訟法
    第454 條之規定，同法第310 條之2 定有明文。本件經裁定
    進行簡式審判程序，爰依照前開法律規定，準用刑事訴訟法
    第454 條為判決書之製作，先予敘明。
二、按有罪判決書應記載之「犯罪事實」，應係指符合犯罪構成
    要件之具體社會事實，如被告犯罪之時間、地點、手段以及
    其他該當於犯罪構成要件而足資認定既判力範圍之具體社會
    事實；至於構成要件以外之其他適用法律事實，例如：刑罰
    之加重或減輕事由，可無須在「犯罪事實」欄中記載，僅於
    理由內記載即足（最高法院94年台非第152 號判決參照），
    亦予敘明。
貳、實體認定部分：
一、犯罪事實：甲○○於民國96年12月14日19時許，在臺北市士
    林區社子地區友人住處飲用高梁酒，酒後經朋友載送至臺北
    市○○區○○路一段737 巷附近，仍處於不能安全駕駛動力
    交通工具之狀態，即於同日19時40分許，騎乘AZC-471 號重
    型機車，欲返回臺北市○○區○○路1 段411 巷9 弄22號4
    樓住處，嗣行經臺北市○○區○○路1 段737 巷8 弄12號前
    ，因未載安全帽為警攔查，當場測得其呼氣中酒精達每公升
    1.02毫克。
二、上揭犯罪事實，業據被告於警詢、偵訊及本院訊問時坦白承
    認，復有酒精濃度測試報告、刑法第185 條之3 案件測試觀
    察紀錄表、生理平衡檢測表在卷可資佐證，足認被告自白應
    與事實相符，本件事證明確，被告犯行堪予認定，應依法論
    科。
三、按行為後法律有變更者，適用行為時之法律。但行為後之法
    律有利於行為人者，適用最有利於行為人之法律，刑法第2
    條第1 項定有明文，此為「從舊從輕」之比較。本件被告行
    為時，刑法第185 條之3 規定：「服用毒品、麻醉藥品、酒
    類或其他相類之物，不能安全駕駛動力交通工具而駕駛者，
    處1 年以下有期徒刑、拘役或3 萬元以下罰金」（3 萬元部
    分，依刑法施行法第1 條之1 第1 項、第2 項但書規定，實
    質內容為新臺幣9 萬元）。嗣刑法第185 條之3 於97年1 月
    2 日修正公佈，並自同年月4 日起施行，修正後構成要件並
    無變更，但法定刑變更為：「1 年以下有期徒刑、拘役或科
    或併科15萬元以下罰金」（15萬元部分，依刑法施行法第1
    條之1 第1 項規定，貨幣單位為新臺幣，實質內容為新臺幣
    15萬元）。經比較之結果，被告行為後之法律變更並非較有
    利於被告，故應依刑法第2 條第1 項前段，適用97年1 月4
    日修正施行前刑法第185 之3 條之規定。
四、核被告甲○○所為，係犯97年1 月4 日修正施行前刑法第18
    5 條之3 不能安全駕駛動力交通工具罪。被告曾因公共危險
    案件，經本院以91年度交簡字第691 號判決，處有期徒刑5
    月確定，於92年8 月15日執行完畢。另曾因公共危險案件，
    經臺灣臺北地方法院以95年度交易字第144 號判決，處有期
    徒刑8 月確定，甫於96年2 月11日執行完畢，此有臺灣高等
    法院被告全國前案紀錄表一份附卷可參，其前曾受徒刑之執
    行完畢，於5 年以內故意再犯本件最重本刑為有期徒刑以上
    之罪，為累犯，應依刑法第47條第1 項之規定加重其刑。爰
    審酌被告曾有多次服用酒類不能安全駕駛之前科，有臺灣高
    等法院被告前案紀錄表在卷可稽，其明知酒後不能安全駕駛
    卻仍為之，嚴重影響大眾安全，所駕駛之動力交通工具為重
    型機車，查獲時測得呼氣中酒精濃度為每公升1.02毫克，犯
    後坦承犯行，態度尚稱良好，及其品行、犯罪動機、目的、
    手段、生活狀況、智識程度及所生之損害等一切情狀，量處
    如主文所示之刑。
五、公訴人雖另請求依刑法第89條第1 項規定令被告於刑之執行
    前入相當處所施以禁戒云云。然因酗酒而犯罪者，須足認被
    告已酗酒成癮，並有再犯之虞，始得依刑法第89條第1 項規
    定，於刑之執行前令被告入相當處所施以禁戒，此見該條規
    定甚明。而所謂酒癮，係指慢性而長期性無法自制的飲酒。
    屬一種病態性的飲酒，造成酒精依賴和濫用。通常為維持日
    常工作而天天喝酒，無法停止或減量，喝醉後一兩天仍處於
    酩酊狀態，並有健忘的現象，引發社會適應困難。本件被告
    雖有多次酒後駕車前科紀錄，但其時間分佈自90年起至95年
    止，合計4 次，尚難以此遽認被告已酗酒成癮。另被告雖於
    本院審理時一度坦承：先前有酗酒之習慣，開庭前一天仍有
    飲酒等語，但又稱：如果不喝酒不會難過等語，且被告於本
    院審理時意識清楚，對於案情亦能交待，尚無喝酒後一兩天
    仍處於酩酊狀態、健忘等社會適應困難之情狀，故亦難依其
    前揭供述，逕認被告有酗酒成癮之情狀。此外，復查無其他
    積極證據，足認被告已酗酒成癮，自無從依刑法第89條第1
    項規定，令被告入相當處所施以禁戒，附此敘明。
六、據上論斷，應依刑事訴訟法第273 條之1 第1 項、第299 條
    第1 項前段，刑法第2 條第1 項前段、97年1 月4 日修正施
    行前刑法第185 條之3 、刑法第47條第1 項，刑法施行法第
    1 條之1 第1 項、第2 項但書，判決如主文。
七、如不服本判決，應於收受送達後10日內向本院提出上訴書狀
    ，其未具體敘述上訴理由者，請於上訴期間屆滿後20日內向
    本院補提理由書狀（均須按他造當事人之人數附繕本）。
本案經檢察官洪三到庭執行職務。
中    華    民    國    97    年    3     月    21    日
                  刑事第七庭法  官  周群翔
以上正本證明與原本無異。
                            書記官  劉育君
中    華    民    國    97    年    3     月    21    日
附錄本案論罪科刑法條全文：
中華民國刑法第185條之3
服用毒品、麻醉藥品、酒類或其他相類之物，不能安全駕駛動力
交通工具而駕駛者，處1 年以下有期徒刑、拘役或3 萬元以下罰
金。


司法院資訊處製作；財團法人民間司法改革基金會備份。
